【裁判字號】    95,交聲,528
【裁判日期】    950728
【裁判案由】    聲明異議
【裁判全文】
臺灣臺中地方法院交通事件裁定         95年度交聲字第528號
原處分機關  交通部公路總局臺中區監理所豐原監理站
異  議  人
即受處分人  甲  ○
上列受處分人因違反道路交通管理處罰條例案件，對於交通部公
路總局臺中區監理所豐原監理站九十五年六月二十八日所為之處
分（原處分案號：豐監稽違字第六三－ＧＣ0000000號）
，聲明異議，本院裁定如下：
    主    文
異議駁回。
    理    由
一、異議意旨略以：異議人即受處分人（下稱異議人）甲○於民
    國九十五年五月十六日八時二十八分許，騎乘車號ＨＬ五－
    三七二號機車，在環中路與崇德路口，依左轉指示燈左轉，
    被警察攔下，以未依二段式左轉開立罰單，(一)經異議人察訪
    該路口，三個路口皆有二段式左轉標誌，但有一路口沒有二
    段式左轉標誌牌；(二)警方執行取締時，應以「設有機車二段
    式左轉標誌」之路口為依據，但崇德路口無此標誌，經警方
    回函，以該路口地上劃設「機車待轉區」作為取締依據，是
    否與應以「設有機車二段式左轉標誌」之路口為依據而互相
    牴觸？(三)無論騎車或開車，一般正常的習慣，目光應該是直
    視前方，而不會注視地上是否劃有「待轉區」，否則容易發
    生車禍，其行駛方向之待轉區○○○○○路上，而其要左轉
    ，依正常狀況，不容易注意到右前方路上，故警方不應以待
    轉區作為取締依據；(四)道路交通管理處罰條例第四十八條第
    一項第二款，係針對汽車駕駛人之處罰，是否可適用機車駕
    駛人？等為由，聲明異議。
二、按汽車駕駛人轉彎時，不依標誌、標線、號誌指示者，處新
    臺幣（下同）六百元以上一千八百元以下罰鍰，並記違規點
    數一點，道路交通管理處罰條例第四十八條第一項第二款、
    第六十三條第一項第一款規定甚明；又道路交通安全處罰條
    例所稱之標線，依該條例第三條第六款規定係指管制道路交
    通，表示警告、禁制、指示，而在路面或其他設施上劃設之
    線條、圖形或文字，所稱汽車，依該條例第三條第八款規定
    ，亦包括機器腳踏車在內。
三、經查：
  (一)異議人對其於九十五年五月十六日八時二十八分，在臺中市
    ○○路與崇德路口，騎乘車號ＨＬ五－三七二號重型機車未
    依二階段左轉方式轉彎之事實，並不爭執。
  (二)臺中市○○路及崇德路口地面設有機車二段式左轉標線顯而
    易見，有臺中市政府警察局第五分局九十五年六月一日中分
    五裁字第○九五○○二七七八八號函文暨所附路口照片二張
    附卷可稽。
  (三)查環中路與崇德路口固有左轉燈號誌設置，惟在崇德路與環
    中路口，既有機車二段式左轉標誌，路口地面復有機車待轉
    區之標線指示，無論依上開任一指示，機車駕駛人均應採取
    二段式左轉，只有汽車可以依左轉燈號直接左轉。
  (四)而交通號誌、標誌、標線之設置，均有維持道路交通次序之
    目的，道路使用人均應遵守之，本件環中路、崇德路口不僅
    設有機車二段式左轉標誌，地面復設有機車待轉區標線指示
    ，機車駕駛人自應遵行；且汽機車駕駛人本應注意車前後左
    右及路面狀況，豈能以僅注視前方、不容易注意地面有機車
    待轉區標線為由任意違反？況依臺灣地區各都市之現況，機
    車行駛至交岔路口欲左轉時，向以待轉為原則，異議人既為
    用路人，對此自不能諉為不知，異議人所辯，顯不足採。
四、綜上所述，原處分機關以異議人未依標誌標誌號誌指示左轉
    ，依道路交通管理處罰條例第四十八條第一項第二款之規定
    罰鍰六百元，並依同條例第六十三條第一項之規定記違規點
    數共一點等，並無不當，本件異議為無理由，應予駁回。
五、據上論斷，應依道路交通案件處理辦法第十九條，裁定如主
    文。
中    華    民    國    95    年    7     月    28    日
                          交通法庭  法  官  黃渙文
以上正本證明與原本無異。
如不服本裁定應於送達後5日內向本院提出抗告狀。
                                    書記官  紀俊源
中    華    民    國    95    年    7     月    28    日


司法院資訊處製作；財團法人民間司法改革基金會備份。
